臺灣嘉義地方法院刑事判決　　　　　　　　　　　　　九十一年度訴字第一六號
　　公　訴　人　臺灣嘉義地方法院檢察署檢察官
　　被　　　告　戊○○
　　　　　　　　乙○○
　　右　二　人
　　指定辯護人　本院公設辯護人　辛○○
右列被告等因偽造有價證券等案件，經檢察官提起公訴（九十年度偵字第七八０九號
），本院判決如左：
    主  文
戊○○共同連續意圖供行使之用，而偽造有價證券，處有期徒刑年陸月。扣案之偽
造彩券貳拾張、半成品彩券拾壹張、美工刀支、放大鏡壹支、膠水壹瓶、檯燈壹座
、現金新臺幣貳萬零柒佰元、公益彩券捌拾張，均沒收。
乙○○連續幫助意圖供行使之用，而偽造有價證券，處有期徒刑貳年，緩刑年。扣
案之偽造彩券貳拾張、半成品彩券拾壹張、美工刀支、放大鏡壹支、膠水壹瓶、檯
燈壹座、現金新臺幣貳萬零柒佰元、公益彩券捌拾張，均沒收。
    事  實
一、戊○○於民國八十八年間因過失傷害案件，經臺灣高雄地方法院於八十八年十二
    月二十二日有期徒刑二月，緩刑二年確定（尚未撤銷緩刑之宣告），詎其於緩刑
    期間，猶不知悔改，竟與綽號「志明」之不詳姓名成年男子，共同基於意圖供行
    使之用之概括犯意聯絡，先由戊○○在高雄住處，以黏貼號碼之方式，變造獎金
    新台幣（下同）一萬元之中獎號碼，再由乙○○基於幫助偽造有價證券之概括故
    意，負責駕駛車號ＺＪ－五四七七號自用小客車，連續於附表示之犯罪時間，分
    別由張奉君或綽號「志明」之男子，向附表所示之店家，先以每張一百元之代價
    購買彩券，再由戊○○或綽號「志明」之男子，在所乘上開汽車上，以檯燈照明
    、放大鏡放大，而以美工刀割下所購買彩券之批號，再以黏號碼之方式，偽造公
    益彩券之批號後，由張奉君及綽號「志明」之男子，佯裝中獎，向店家兌換價值
    七千九百六十元（一萬元扣除稅金二千元及印花稅四十元）之彩金及彩券，而供
    行使之用。嗣於九十年十一月二十八日下午四時許，在嘉義縣大林鎮○○路○段
    二五二號，以同一手法持偽造之彩券甲○○兌換獎金時，經甲○○發覺而報警處
    理，於上開自用小客車上扣得偽造之彩券二十張、半成品彩券十一張、美工刀三
    支、放大鏡一支、膠水一瓶、檯燈一座、現金二萬零七百元，公益彩券八十張。
二、案經被害人丁○○訴由嘉義縣警察局民雄分局報告臺灣嘉義地方法院檢察署檢察
    官偵查起訴。
    理  由
一、右揭事實，業據被告戊○○於警訊、偵查中及本院審理時坦承不諱，核與證人己○○、壬○○、庚○○、丙○○、丁○○、甲○○到庭證述情節相符，並有偽造
    之彩券二十張、半成品彩券十一張、美工刀三支、放大鏡一支、膠水一瓶、檯燈
    一座、現金二萬零七百元、公益彩券八十張等物扣案足資佐證，其白白核與事實
    相符，堪信為真實，被告戊○○之犯行堪予認定。
二、又訊據被告乙○○對其於附表所示之時、地，駕駛前揭車輛搭載被告戊○○及綽
    號「志明」之男子之事實，固坦承不諱，惟否認有何偽造及行使有價證券之行為
    ，辯稱：被告戊○○及綽號「志明」之男子是要伊開車載其等去斗六找人，伊在
    中途始發現「志明」改彩券的事，伊曾說要先回去，但「志明」說要一起走，伊
  當時有說不參與等語。經查：
（一）被告乙○○於附表所示之時、地，係開車載被告戊○○及綽號「志明」之男子
      之事實，業據被告於警訊及偵查中坦承不諱，核與同案被告戊○○於警訊及偵
      查中之供述相符，固足認被告乙○○駕車載送被告戊○○等二人之該行為。然
      查，本件偽造之彩券係被告戊○○及綽號「志明」之男子所製作，被告乙○○
      於車內已表明不參與等情，業經被告戊○○於本院調查時供述在卷（見本院九
      十一年三月二十二日訊問筆錄）；且向如附表所示之被害人購買供偽造所有之
      彩券或行使偽造之彩券之人，並非被告乙○○之事實，亦經證人壬○○、丁○○、甲○○、己○○、庚○○、丙○○於本院調查時到庭指證無訛（見本院九
      十一年三月二十二日、九十一年四月十七日訊問筆錄），足認被告乙○○所辯
      伊未偽造彩券，亦未持以行使等語，應堪採信。至被告乙○○於警訊及偵查中
      雖坦承其有參與犯案，然其既未參與偽造有價證券之構成要件行為，亦無證據
      足資證明其與被告戊○○及綽號「志明」之男子間，就偽造有價證券之行為有
      犯意聯絡，縱其知悉被告戊○○等二人所為，然知悉並不表示即屬共謀，共謀
為知悉後之進一步共同犯罪之謀議，兩者顯有不同，尚難以單方面之知悉遽為
      犯意之共謀。
（二）然查，被告乙○○在附表編號一所示在第一家店時，即知道被告戊○○及綽號
      「志明」之男子偽造彩券等行為，業據其於本院調查時供述明確（見本院九十
      一年三月二十二日訊問筆錄），則其竟容任被告戊○○及綽號「志明」之男子
      等二人在車內繼續偽造有價證券，並沿途開車載送其等二人，縱其無參與犯案
      之意，亦係就被告戊○○等人之犯罪加以助力，使其易於實施之行為，而顯有
      幫助被告戊○○及綽號「志明」之男子偽造有價證券之犯意至明，本件事證明
      確，被告乙○○之犯行，堪予認定。
三、按公益彩券於實行券面所表示之權利時，必須占有該券為其特質，自屬有價證券
    之一種；復按公益彩券之變造，係指該券本身原具有價值，僅將其內容加以變造
    而言，而未中獎之公益彩券，其本身已無價值，惟一經改造使與中獎金額相同，
    即能行使其券面所載之權利，自係偽造而非變造，最高法院四十一年度台上字第
    九六號判例可資參照。核被告戊○○所為，係犯刑法第二百零一條第一項之意圖
    供行使之用，偽造有價證券罪；被告乙○○所為，係犯刑法第三十條第一項、第
    二百零一條第一項之幫助意圖供行使之用，偽造有價證券罪。公訴人認被告均係
    犯變造有價證券罪，尚有未洽。被告戊○○與綽號「志明」之男子間，有犯意連
    絡及行為分擔，為共同正犯，被告乙○○係以幫助他人偽造有價證券而犯本案之
    罪，為幫助犯，公訴意旨認被告二人與綽號「志明」之男子間為共同正犯，容有
    誤認。又被告行使偽造有價證券之低度行為，為意圖供行使之用，偽造有價證券
    之重度行為所吸收，不另論罪。被告二人先後多次犯行，犯罪構成要件相同，顯
    係基於概括犯意反覆為之，均為連續犯，各應以一罪論，並均加重其刑。另被告
    乙○○如前所述為幫助犯，爰依法減輕其刑，並依法先加後減。爰審酌被告之品
    性、犯罪之動機、目的、方法，犯後坦承不諱，態度尚稱良好等情，分別量處如
    主文所示之刑。惟查，被告乙○○未曾受有期徒刑之宣告，有臺灣嘉義地方法院
    檢察署刑案資料查註紀錄表、臺灣高等法院被告全國前案紀錄表在卷可稽，其因
    一時思慮致罹刑責，經此偵審程序，當知惕勵，而無再犯之虞，本院認其所宣告
    之刑以暫不執行為適當，併宣告緩刑三年，以啟自新。扣案之偽造彩卷二十張，
    不問屬於犯人與否，應依刑法第二百零五條規定宣告沒收；又另扣案之半成品彩
    券十一張、美工刀三支、放大鏡一支、膠水一瓶、檯燈一座、公益彩券八十張，
    為被告戊○○及同案共犯綽號「志明」之男子所有，供犯罪所用之物，業據被告
    戊○○供述明確，應依刑法第三十八條第一項第二款宣告沒收；另扣案之現金二
    萬零七百元，為被告犯罪所得之物，應依刑法第三十八條第一項第三款宣告沒收
    。
據上論斷，應依刑事訴訟法第二百九十九條第一項前段，刑法第二十八條、第三十條
第一項、第二項、第二百零一條第一項、第五十六條、第七十四條第一款、第二百零
五條、第三十八條第一項第二款、第三款，罰金罰鍰提高標準條例第一條前段，判決
如主文。
本案經檢察官陳美君到庭執行職務。
中      華      民      國    九十一    年      五      月     十七     日
                                      臺灣嘉義地方法院刑事第二庭
                                          法  官   羅  秀  緞
右正本證明與原本無異。
如不服本判決，應於判決送達後十日內，向本院提出上訴狀。
中      華      民      國    九十一    年      五      月     十七     日
                     書記官   呂  權  芳
附表：
┌──┬────┬─────────────┬───┬──────┐
│編號│時    間│地                  點    │被害人│損失金額    │
├──┼────┼─────────────┼───┼──────┤
│ 一 │90.11.28│雲林縣斗六市○○路二十九號│己○○│六千元      │
│    │10:30許 │路二十九號（雲林商號）    │      │彩券二十張  │
├──┼────┼─────────────┼───┼──────┤
│ 二 │90.11.28│雲林縣斗六市○○街五十三號│壬○○│五千元      │
│    │10:40許 │                          │      │彩券三十張  │
├──┼────┼─────────────┼───┼──────┤
│ 三 │90.11.28│雲林縣斗六市○○路三號    │庚○○│六千元      │
│    │10:48許 │（裕福公益彩券行）        │      │彩券二十張  │
├──┼────┼─────────────┼───┼──────┤
│ 四 │90.11.28│雲林縣斗六市○○路六號    │丙○○│四千元      │
│    │11:00許 │（玩具店）                │      │彩券四十張  │
├──┼────┼─────────────┼───┼──────┤
│ 五 │90.11.28│雲林縣虎尾鎮中正四十六號  │丁○○│一萬零五百元│
│    │14:00許 │                          │      │彩券五十四張│
├──┼────┼─────────────┼───┼──────┤
│ 六 │90.11.28│嘉義縣大林鎮○○路○段二五│何志成│五千元      │
│    │16:00許 │二號（正隆文具行）        │      │彩券三十張  │
└──┴────┴─────────────┴───┴──────┘
